臺灣高等法院交通事件裁定　　　　　　 96年度交抗字第971號
抗　告　人　甲○○
即受處分人
上列抗告人因違反道路交通管理處罰條例案件，不服臺灣新竹地
方法院，中華民國96年9月29日所為裁定（96年度交聲字第205號
），提起抗告，本院裁定如下：
    主  文
抗告駁回。
    理  由
一、抗告意旨略以：「１、抗告人被罰900元以及記點3點是屬冤
    屈的，所以應撤銷。２、抗告人紅燈右轉是為了不阻擋後方
　　來車，當時走錯了車道誤入左轉專用道，必須趕快離開，以
  　免誤來車，後面的來車。３、車已進入停止線內，應該趕快
    離開，避免阻礙交通。４、紅燈本來就可以右轉、左轉。而
    其右轉、左轉本來就是要等紅燈亮了才可以轉。紅燈亮了阻
    斷了直線來往的車輛，車子才能左轉。紅燈亮了，右方車先
    行，並不阻礙左方來車的路權。５、道路交通處罰條例的第
　　53條加了紅燈右轉要處罰，本身有誤，只是訛財的藉口而已
  　，依處罰條例第8條。其二，處罰條例第53條若違反者，由
    警察機關處罰，錯誤的法條，也應由警察機關撤銷，才是合
    理。本件的不合理處罰，只是讓百姓有更多的傷害與詛咒而
    已」等語。
二、原處分意旨略以：抗告人即受處分人甲○○於民國（下同）
    96年3月16日13時19分許，駕駛車牌號碼R3-5947號自用小客
    車，行經新竹市○○路○段與延平路1段路口，因駕車行經有
    燈光號誌管制之交岔路口紅燈右轉行為，經新竹市警察局以
    抗告人違反道路交通管理處罰條例第53條第2項規定，填掣
    竹市警交字第E00000000號違反道路交通管理事件通知單予
    以舉發。嗣抗告人於應到案日期前，向原處分機關提出陳述
    ，由原處分機關函請原舉發單位調查，仍認其有前揭違規行
    為，而依道路交通管理處罰條例第53條第2項規定，以竹監
    新四字第裁51-E00000000號違反道路交通管理事件裁決書裁
    處抗告人罰鍰900元，並記違規點數3點。
三、抗告人聲明異議意旨略以：「本件法律法令本身抗離及互相
    抵觸，係屬不良之法令。道路交通管理處罰條例第53條第2
    項，紅燈禁止右轉與標誌、號誌、道路交通管制設施互相抵
    觸與道路交通安全規則第98條及第102條明文規定紅燈可右
    轉有抵觸，應屬不得舉發。且本件屬於道路交通管理事件統
    一裁罰基準及處理細則第12條第1項第15款：行為人因客觀
    具體事實，致違反本條例規定係出於不得已之行為，而未嚴
    重危害交通安全、秩序或發生交通事故，且情節輕微，以不
    舉發為適當者，交通勤務警察或依法令執行交通稽查任務人
    員得對其施以勸導，免予舉發，本件實屬不得已，實未嚴重
    到必須罰鍰，異議人願接受勸導」等語。
四、原審裁定略以：【(一)、異議人於96年3月16日13時19分許，
    駕駛車牌號碼R3-5947號自用小客車，行經新竹市○○路○段
    與延平路1段之有燈光號誌管制之交岔路口時，有紅燈右轉
    行為等情，為異議人所不否認，且有採證照片2幀附卷可稽
    ，參諸卷附之採證照片及本院依職權調閱之微電腦闖紅燈及
    自動測高速照相設備操作手冊，第1張顯示異議人所駕駛之
    上揭於舉發時間車輛於紅燈亮後21.9秒該部車輛前輪已超越
    停止線，復參以第2張照片顯示，時間為紅燈亮後22.9秒，
    該部車輛過半車身已超越停止線，故參照時隔1秒之前後2張
    照片顯示，該部車輛於紅燈亮後22.9秒時，仍持續右轉行駛
    中，故異議人駕駛系爭車輛有於前開時地於行車管制號誌顯
    示為紅燈時違規右轉之事實，堪以認定。(二)、異議人辯稱道
　　路交通管理處罰條例第53條第2項紅燈禁止右轉與道路交通
  　安全規則第98條、第102條紅燈允許右轉之規定有牴觸云云
    ，惟查，道路交通安全規則第98條、第102條均未允許汽車
    駕駛人得於交岔路口前方燈光號誌顯示為紅燈時右轉，異議
    人執為異議之理由，顯屬對法律條文之認識不足，毫無可採
    。再按道路交通管理處罰條例禁止闖紅燈之規定，文義上不
    僅禁止紅燈時直行通過路口，紅燈時右轉或左轉亦在禁止之
    列，無論其通過路口後係直行或右轉，均應依此規定裁罰，
    本件異議人係持有駕照之駕駛人，對於前揭道路交通標誌意
    涵及道路交通規則應知之甚詳，其於上開路段駕車，應依道
    路交通標誌、標線、號誌之指示行駛，尚難以其一己之主觀
    認知，任意詮釋上述客觀規範內容而恣意行駛。又通常之紅
    綠燈號誌僅有紅、黃、綠3色燈號，在紅燈時得以左、右轉
    之路口，其號誌上均會加設綠色箭頭號誌，於紅燈亮時同時
    亮起，益足證在未設特殊綠色箭頭號誌之路口，應不得紅燈
    右轉，參之採證照片，舉發當時本件違規路口之號誌僅顯示
  　紅燈號誌，並無允許紅燈右轉之綠色箭頭號誌，異議人主張
    法令本身互相矛盾或號誌不明以圖卸責，委無足採。(三)、異
　　議人另辯稱依道路交通管理事件統一裁罰基準及處理細則第
  　12條第1項第15款，依客觀具體事實，致違反本條例規定，
    係出於不得已之行為者，免予舉發，本件違規顯屬不得已云
    云。惟異議人並未舉出有何具體客觀事實，致不得已而生
    本件紅燈右轉之違規，且舉發當時之交通號誌並非不明確或
    受遮蔽，異議人亦非為閃避突發之意外狀況，異議人空言主
    張其違規係出於不得已，尚難憑採。再者，對於交通違規行
    為之舉發裁罰，係法律授權交通主管機關依法裁量之事項，
    是主管機關綜合個案違規情節輕重、各地點之交通情況、執
    法之有效性等情狀所做成之裁罰決定，除有違法或明顯重大
    瑕疵，否則法院不應遽予干涉介入，本件異議人之行為既有
    抵觸上揭法律規定，且針對上開違規，法律僅定有處以罰鍰
    之規定，則原處分機關於法定裁罰範圍內，綜合違規情節始
    為應予裁處法定罰額900 元之處分，當無違法或重大之瑕疵
    可言，異議人辯稱本件違規實屬不得已，實未嚴重到必須罰
    鍰，願接受勸導云云，亦無足採。五、綜上，原處分機關於
　　96年6月26日所為之竹監新四字第裁51-E00000000號裁決書
  　處罰主文雖漏未記載違規點數3點，惟業經原處分機關於96
    年7 月20日更正之，從而，原處分機關對異議人之前揭違規
    行為，依道路交通管理處罰條例第53條第2項及違反道路交
    通管理事件統一裁罰基準表之規定，裁處罰鍰900元，並依
    違反道路交通管理處罰條例63條第1項第3款記違規點數3點
    ，核無違誤，本件異議為無理由，應予駁回】。
五、經查，原審裁定認事用法並無不合，抗告意旨所陳：「１、
    抗告人被罰900元以及記點3點是屬冤屈的，所以應撤銷。２
    、抗告人紅燈右轉是為了不阻擋後方來車，當時走錯了車道
　　誤入左轉專用道，必須趕快離開，以免誤來車，後面的來車
  　。３、車已進入停止線內，應該趕快離開，避免阻礙交通。
  　４、紅燈本來就可以右轉、左轉。而其右轉、左轉本來就是
    要等紅燈亮了才可以轉。紅燈亮了阻斷了直線來往的車輛，
    車子才能左轉。紅燈亮了，右方車先行，並不阻礙左方來車
    的路權。５、道路交通處罰條例的第53條加了紅燈右轉要處
　　罰，本身有誤，只是訛財的藉口而已，依處罰條例第8條。
　  其二，處罰條例第53條若違反者，由警察機關處罰，錯誤的
    法條，也應由警察機關撤銷，才是合理。本件的不合理處罰
    ，只是讓百姓有更多的傷害與詛咒而已」等語，均非對於原
    審裁定之理由有所指摘，僅係爭執立法不當，至於所為陳述
    如：「紅燈本來就可以右轉、左轉」等語，亦與道路交通安
    全規則第90條：「駕駛人駕駛汽車，應遵守道路交通標誌、
    標線、號誌之指示，並服從交通指揮人員之指揮」，道路交
    通管理處罰條例第53條：「汽車駕駛人，行經有燈光號誌管
　  制之交岔路口闖紅燈者，處新臺幣一千八百元以上五千四百
    元以下罰鍰。前項紅燈右轉行為者，處新臺幣六百元以上一
    千八百元以下罰鍰」等規定不符，是其抗告為無理由，應予
    以駁回。
六、據上論結，應依道路交通案件處理辦法第26條，刑事訴訟法
    第412條，裁定如主文。
中　　華　　民　　國　　96　　年　　11　　月　　29　　日
　　　　　　刑事第十二庭  審判長法　官  蔡永昌
　　　　　　　　　　　　　　    法　官  陳榮和
　　　　 　 　　　　　　　　　　法　官  施俊堯
以上正本證明與原本無異。
不得再抗告。
                                書記官  孫佩琳
中　　華　　民　　國　　96　　年　　11　　月　　29　　日
